臺灣臺中地方法院民事判決　96年度訴字第1072號
原　　　告　向福工業股份有限公司
法定代理人　乙○○
訴訟代理人　胡達仁　律師
被　　　告　甲○○
訴訟代理人　康春田　律師
上列當事人間第三人異議之訴事件，本院於民國96年5月7日言詞
辯論終結，判決如下：
    主      文
原告之訴駁回。
訴訟費用由原告負擔。
    事實及理由
一、本件原告起訴主張：鈞院民國（下同）96 年度執全字第436
    號假扣押強制執行事件，所查封之置於門牌號碼台中縣烏日
    鄉○○路成豐巷75號訴外人北崎精密模具股份有限公司（下
    稱北崎公司）處之切萷中心機1台、立式高速加工機2台及車
    牌號碼（下同）4589-NH小客車1輛（以下合稱系爭物品），
    業經訴外人北崎公司於民國（下同）96年1月10 日連同其他
    機器等動產設備，已一併以新台幣（下同）568 萬元之價格
    出售予原告，嗣系爭物品並於同日以占有改定之方式，即訴
    外人北崎公司仍向原告借貸系爭物品，已由原告取得所有權
    ，爰依強制執行法第15條規定，提起本件第三人異議之訴。
    訴之聲明：鈞院96年度執全字第436號假扣押執行事件所查
    封系爭物品之強制執行程序應予撤銷。
二、被告則以，原告與訴外人北崎公司間所為包括系爭物品在內
    之機器等動產設備之買賣契約（即原證一）係為通謀虛偽意
    思表示，依民法第87條規定自屬無效，原告自無從取得系爭
    物品之所有權。又鈞院民事執行處係於訴外人北崎公司內查
    封系爭物品，足見系爭物品尚未交付予原告，原告仍未取得
    所有權。是本件原告之主張，自無理由等語，資以抗辯。答
    辯聲明：原告之訴駁回。
三、按第三人就執行標的物有足以排除強制執行之權利者，得於
    強制執行程序終結前，向執行法院對債權人提起異議之訴，
    強制執行法第15條前段，定有明文。而所謂就執行標的物有
    足以排除強制執行之權利者，係指對於執行標的物有所有權
    、典權、留置權、質權存在情形之一者而言，最高法院著有
    44年台上字第721 號判例可稽。是本件首要之爭點，厥為原
    告是否為系爭物品之所有權人？
四、查系爭物品車係由被告即債權人指封於96年3月3日上午9 時
    40分許，經本院民事執行處於台中縣烏日鄉○○路成豐巷75
    號訴外人北崎公司內所查封乙情，業據兩造所不爭執，並經
    本院調閱上開執行卷無訛，自堪可信為真實。按以，動產物
    權之讓與，非將動產交付，不生效力，為民法第761條第1項
    前段所明定。是以，因法律行為而取得動產物權者，以交付
    為要件，此與因法律行為取得不動產物權者，以登記為要件
    （民法第758 條參照）不同。換言之，動產物權的讓與須具
    備「讓與合意」和「交付」二個要件（註：不動產物權的讓
    與須具備「讓與合意」和「登記」二個要件）。而稱交付者
    ，係指占有之移轉之謂，使受讓人取得直接占有（民法第94
    0條、946條第1項、第761條第1 項前段，即現實交付）或間
    接占有（即以占有改定方式取得占有，民法761條第2項、第
    946條第2項、第941 條）或受讓返還請求權（即指示交付，
    民法第761條第3項）之謂。本件上開執行標的物系爭物品，
    性質上係屬動產（民法第67條參照），是縱認原告與訴外人
    北崎公司間之上開買賣契約屬實，則原告是否因此而取得系
    爭物品之所有權，仍應視該系爭物品是否已交付予原告而定
    ，而非買賣契約訂立即取得所有權（此時原告所取得者，僅
    為請求出賣人即訴外人北崎公司交付系爭物品之債權而已）
    。是本件原告主張其係系爭物品之所有權人，茲應予認定者
    ，乃為訴外人北崎公司已交付系爭物品予原告？
五、本件原告係以伊與訴外人北崎公司間就系爭物品，訂有使用
    借貸契約（民法第464 條）以代交付，已由原告取得系爭物
    品之間接占有為據，為其已是取得所有權之主張。經查，觀
    諸原告所主張其與訴外人北崎公司間之買賣契約書（即原證
    一）第3條（交貨）之內容，均無訂立買賣契約當日（96 年
    1月10 日），即與出賣人即訴外人北崎公司再訂立使用借貸
    契約，以代交付之約定。而上開買賣合約書之見證人為本件
    之訴訟代理人，本其專業，果若於買賣契約當日即有上開情
    事，則何未載明於上開買賣契約書內。況，經本院詢問有關
    買賣合約書第3 條之內容與其主張買賣契約當日即交付之陳
    述不符時，原告先答稱：「因為買賣合約書在網路下載沒有
    更正，所以第3 條約定，沒有任何意義。」乙語，嗣又改稱
    「事後當事人合意改變當天交付。」乙語。互核即有矛盾。
    又按，強制執行程序，除本法有規定外，準用民事訴訟法之
    規定，為強制執行法第30條之1 所明定。是依此準用民事訴
    訟法第219 條規定，強制執行程序所定程式之遵守，專以筆
    錄證之。查上開執行程序之96年3月3日查封筆錄係載「債權
    人（註：即本件被告）及代理人會同管區警員引導至現場，
    債務人北崎公司負責人賴培元在場稱公司已於96年1月18 日
    將所有財產轉讓給向福公司（註：本件原告）。，．．．。
    」等語。亦核與上開原告所稱訂立買賣契約當日（96年1 月
    10日）訂立使用借貸之陳述不符。足見，原告上開已於96年
    1月10日取得間接占有之主張，顯屬不實。
六、綜上所述，原告顯尚未取得系爭物品之所有權，則其本於所
    有權人之資格，而提起本件第三人異議之訴，於法即有未合
    ，自無理由，應予駁回。至原告與訴外人北崎公司間之上開
    買賣契約，是否為通謀虛偽意思而無效，即與本件之判決結
    果無涉，本院自勿庸予以審酌，併予敘明。
七、據上論結，本件原告之訴為無理由，依民事訴訟法第78條，
    判決如主文。
中　　華　　民　　國　　96　　年　　5　　月　 　14  　日
                  民事第三庭    法  官  陳添喜
正本係照原本作成。
如對本判決上訴，須於判決送達後20日內向本院提出上訴狀。
中　　華　　民　　國　　96　　年　　5　　月　 　14  　日
                                書記官
